臺灣臺中地方法院民事判決　九十四年度小上字第一號
上　訴　人
即　原　告　大眾商業銀行股份有限公司
法定代理人　丙○○
訴訟代理人　乙○○
被 上訴 人
即　被　告　甲○○
上列當事人間請求給付簽帳卡消費款事件，上訴人對於中華民國
九十三年十一月十日臺灣臺中地方法院臺中簡易庭九十三年度中
小字第二八一四號第一審判決，提起上訴，本院不經言詞辯論判
決如左：
    主  文
原判決關於駁回上訴人後開第二項之訴部分暨訴訟費用之裁判廢
棄。
被上訴人應給付上訴人新台幣陸萬貳仟壹佰元，以及其中新台幣
陸萬元自民國九十三年一月二十七日起至清償日止，按日息萬分
之五點三四計算之利息，暨逾期在六個月以內者按上開利率百分
之十、逾期超過六個月者按上開利率百分之二十計算之違約金。
其餘上訴駁回。
第一審訴訟費用新台幣壹仟元、第二審訴訟費用新台幣壹仟伍佰
元均由被上訴人負擔。
    事實及理由
一、按對於小額程序之第二審判決，經兩造同意者，得不經言詞
    辯論為之，民事訴訟法第四百三十六條之二十九第一款定有
    明文。本件兩造於本院準備程序期日當庭表示同意依卷內資
    料不經言詞辯論期日逕為判決，有該準備程序筆錄在卷可稽
    ，參酌上開民事訴訟法第四百三十六條之二十九第一款之規
    定，本件爰不行言詞辯論逕為判決，合先敘明。
二、上訴人即原告主張：被上訴人即被告於民國八十九年九月四
    日與上訴人訂立信用卡契約，並領用上訴人所核發之卡號0
    000－0000－0000－0000之信用卡，依約被
    上訴人得持該信用卡至自動提款機預借現金，但每筆借款應
    按所借金額繳付百分之三點五之手續費，並應於當期繳款截
    止日前清償，否則，應按日息萬分之五點三四計算利息，並
    按月給付新台幣（下同）三百元之違約金，不料，被上訴人
    親自或授權他人於九十三年一月十八日晚上六時十三分、同
    日晚上六時十四分及同年月十九日中午一時四十三分持該信
    用卡，至台新銀行設於台中市○○路○段三○八號之自動提
    款機預借現金各二萬元，合計共六萬元，應於九十三年一月
    二十六日立即清償而未清償，迄積欠六萬二千一百元（其中
    手續費為二千一百元），以及其中六萬元自九十三年一月二
    十一日起至清償日止，按日息萬分之五點三四計算之利息，
    暨按每月三百元計付違約金，屢經催索均不獲置理，為此提
    起本件訴訟等語。原審為上訴人敗訴之判決，上訴人於本院
    聲明：(一)原判決廢棄，(二)被上訴人應給付上訴人六萬二千一
    百元，以及其中六萬元自九十三年一月二十一日起至清償日
    止，按日息萬分之五點三四計算之利息，暨按每月三百元計
    付違約金，(三)第一、二審訴訟費用由被上訴人負擔。
三、被上訴人抗辯：被上訴人向上訴人銀行所領得之信用卡固未
    曾遺失，但被上訴人並未於九十三年一月十八日晚上六時十
    三分、同日晚上六時十四分及同年月十九日中午一時四十三
    分持上開信用卡，至台新銀行設於台中市○○路○段三○八
    號之自動提款機預借現金共六萬元，本件借款可能係他人持
    偽卡所為，且製作偽卡之方法，除側錄信用卡資料並加裝小
    型攝影機拍攝預借現金之密碼外，另銀行行員亦可能知悉信
    用卡相關資料而與歹徒勾結，被上訴人既未向上訴人銀行辦
    理預借現金，自無庸清償該債務等語。並聲明：上訴駁回。
四、兩造不爭執事項：
  (一)被上訴人於八十九年九月四日與上訴人訂立信用卡契約，並
    領用上訴人所核發之卡號0000－0000－0000－
    0000之信用卡，收受上訴人銀行所寄送之現用卡及預借
    現金密碼函件外包完整無缺損。
  (二)被上訴人持用上開信用卡期間：自八十九年九月四日起至九
    十三年一月二十八日止。其間不曾辦理變更信用卡預借現金
    之密碼，所持用之信用卡亦未曾遺失。被上訴人在九十三年
    一月十八日、十九日以前，僅曾於九十二年十月一日下午一
    時四十三分許，持該信用卡至上訴人銀行設於台中市○○路
    ○段五七號之北台中簡易分行之自動提款機預借現金二萬元
    ，此外，未有任何持信用卡預借現金行為。
  (三)嗣有於九十三年一月十八日晚上六時十三分、同日晚上六時
    十四分及同年月十九日中午一時四十三分，持與上述卡號0
    000－0000－0000－0000相同資料之信用卡
    ，至台新銀行設於台中市○○路○段三○八號之自動提款機
    ，輸入密碼預借現金各二萬元，合計共六萬元。
  (四)上訴人銀行設於台中市○○路○段五七號之北台中簡易分行
    自動提款機處，並未設置門禁管制（詳如上訴人於九十四年
    三月二十一日陳報狀所附之照片八幀），消費者無庸刷信用
    卡即可進入該處使用自動提款機辦理預借現金。
  (五)兩造於本件預借現金發生爭議之初，並未向台新銀行調閱系
    爭三筆預借現金之錄影資料，現相關錄影資料已逾期銷毀。
五、本件爭執要點在於被上訴人有無於上開時、地預借系爭三筆
    現金共六萬元？以及上訴人請求給付之利息、違約金是否適
    當？茲說明如下：
  (一)上訴人主張被上訴人親自或授權他人預借系爭三筆借款等情
    可採：
    1.按持信用卡至自動提款機辦理預借現金，除須插入信用卡
      外，並需輸入預借現金之相關密碼，經自動提款機查核無
      誤後始接受預借現金。故歹徒如欲偽造他人信用卡辦理預
      借現金，除須側錄信用卡之相關資料外，並需取得該信用
      卡預借現金之相關密碼（通常於提款機附近加裝小型攝影
      機拍攝持卡人所輸入之密碼），且側錄信用卡之相關資料
      與拍攝該信用卡預借現金之密碼，通常須同時取得，否則
      ，將不易辨別所搜集取得之信用卡資料與預借現金密碼之
      同一性而連結使用。
    2.經查本件被上訴人收受上訴人銀行所送達之現用卡及預借
      現金密碼函件外包完整無缺損，為兩造所不爭執，足見，
      他人無從利用送達信用卡及預借現金密碼予被上訴人途中
      ，截取該信用卡之資料及預借現金密碼。又被上訴人持用
      上開信用卡期間，在九十三年一月十八日、十九日系爭三
      筆預借現金之前，僅曾於九十二年十月一日下午一時四十
      三分許，持該信用卡至上訴人銀行設於台中市○○路○段
      五七號之北台中簡易分行之自動提款機預借現金二萬元，
      詳如前述；而上訴人銀行設於台中市○○路○段五七號之
      北台中簡易分行自動提款機處所，並未設置門禁管制（詳
      如上訴人於九十四年三月二十一日陳報狀所附之照片八幀
      ），消費者無庸刷信用卡即可進入該處使用自動提款機辦
      理預借現金等情，亦為兩造所不爭執，則縱有人利用被上
      訴人於九十二年十月一日下午一時四十三分許，前往台中
      市○○路○段五七號之自動提款機預借現金時，拍攝、搜
      取該信用卡辦理預借現金之密碼，但因該處未設門禁管制
      、無庸刷卡即可進入，該人並無機會同時利用門禁刷卡側
      錄上開信用卡之相關資料後複製偽卡使用，衡情，他人尚
      無從利用被上訴人於九十二年十月一日預借現金之機會，
      搜集其信用卡之資料及預借現金密碼後連結使用，亦堪認
      定。此外，被上訴人並無其他預借現金行為，亦據被上訴
      人陳稱在卷，則他人自更無從搜集被上訴人之信用卡資料
      及預借現金密碼後連結使用，事理至明。
    3.至於被上訴人於原審提出之報案三聯單，僅在說明被上訴
      人曾於向警局報案信用卡遭人盜領而已，而該案件目前仍
      在台中市警察局第一分局積極查辦中，亦經本院函該分局
      查明在案，有該分局九十四年五月四日中分一刑字第○九
      四○○一九八九七號函在卷可稽，其不足以證明確實由他
      人冒貸系爭三筆預借現金。另被上訴人辯稱銀行行員與歹
      徒勾結複製偽造辦理系爭三筆預借現金等情，並提出九十
      四年三月二十六日聯合報Ｃ４版報導一件為證，惟為上訴
      人所否認，經觀被上訴人所提出之上開聯合報報導內容，
      係某銀行承辦現金卡之行員，冒用持卡人名義申報遺失、
      補發後，持該補發之現金卡冒貸使用，與本件情節尚有不
      同，且本院審酌被上訴人早自八十九年九月四日即申請、
      領用上開信用卡，如上訴人銀行承辦人員搜集該信用卡資
      料及預借現金密碼後與歹徒勾結複製偽卡使用，應無遲遲
      等待超過三年後，始於九十三年一月十八日、十九日用以
      冒貸現金之理，被上訴人抗辯上訴人銀行人員勾結歹徒複
      製偽卡冒貸系爭三筆借款等情，應不可採。此外，被上訴
      人即未再舉何證據證明確由他人持偽卡冒辦系爭三筆預借
      現金，其此部分抗辯尚不足採。
    4.承上所述，有持與被上訴人所領用之卡號0000－00
      00－0000－0000相同資料之信用卡，於九十三
      年一月十八日晚上六時十三分、同日晚上六時十四分及同
      年月十九日中午一時四十三分，三次至台新銀行設於台中
      市○○路○段三○八號之自動提款機輸入密碼後預借現金
      各二萬元，合計共預借現金六萬元，而被上訴人持領用之
      上開信用卡未曾遺失，且其收受信用卡及預借現金密碼之
      過程以及使用該信用卡期間，並無遭人側錄信用卡資料及
      預借現金密碼後連結使用之情形，詳如前述，本院審酌其
      情，因認為上訴人主張被上訴人親自或授權他人持信用卡
      預借系爭三筆現金等情為可採。
  (二)上訴人請求之利息、違約金以如主文第二項所載為適當：
    兩造約定被上訴人得持該信用卡至自動提款機預借現金，但
    每筆借款應按所借金額繳付百分之三點五之手續費，並應於
    當期繳款截止日前清償，否則，應按日息萬分之五點三四計
    算利息，並按月給付三百元之違約金等情，有上訴人於原審
    提出被上訴人所不爭執真正之信用卡約定條款一件為證。又
    依上訴人於原審所提出之信用卡消費明細表，其帳單日期為
    九十三年一月二十六日、繳款截止日則為「請立即繳款」，
    是依兩造間上開信用卡契約之約定內容，被上訴人於九十三
    年一月二十六日以前（含當日）未清償借款，始須給付利息
    及違約金，是有關上訴人請求之利息、違約金應自九十三年
    一月二十七日起算。另按約定之違約金過高者，法院得減至
    相當之數額，民法第二百五十二條定有明文，本件上訴人請
    求按每月三百元計算違約金，經審酌被上訴人所積欠之金額
    以及目前之經濟環境、存、放款利率以及上訴人因被上訴人
    迄未清償本件預借現金所可能遭受之損失等一切情形，認為
    上訴人請求之違約金，以逾期在六個月以內者按計算利息之
    利率百分之十、逾期超過六個月者按該利率百分之二十計算
    為適當。
  (三)從而，上訴人請求被上訴人給付六萬二千一百元（其中二千
    一百元為手續費），以及其中六萬元自九十三年一月二十七
    日起至清償日止，按日息萬分之五點三四計算之利息，暨逾
    期在六個月以內者按上開利率百分之十、逾期超過六個月者
    按上開利率百分之二十計算之違約金，洵屬有據，應予准許
    ；至於逾上開金額部分之請求，則屬無據，應予駁回。原審
    就上開應准許部分，為上訴人敗訴之判決，尚有未洽，上訴
    意旨求予廢棄改判，為有理由，爰由本院予以廢棄改判如主
    文第二項所示；至於上訴人請求不應准許部分，原判決為上
    訴人敗訴之判決，經核於法並無不合，上訴意旨求予廢棄改
    判，為無理由，應駁回其上訴。
六、訴訟費用負擔之依據：民事訴訟法第七十九條、第四百三十
    六條之十九第一項。
中　　華　　民　　國　　94　　年　　6　　 月　　27　　日
                  民事第一庭  審判長法  官　張惠立
                                    法  官  游文科
                                    法  官  王永春
上正本證明與原本無異。
不得上訴。
中　　華　　民　　國　　94　　年　　6　 　月　　27　　日
                                書記官
